【裁判字號】    96,訴,4009
【裁判日期】    970125
【裁判案由】    偽造文書等
【裁判全文】
臺灣板橋地方法院刑事判決              96年度訴字第4009號
公  訴  人  臺灣板橋地方法院檢察署檢察官
被      告  甲○○
上列被告因偽造文書等案件，經檢察官提起公訴（九十六年度偵
字第二一四一０號），因被告於本院準備程序中為有罪之陳述，
經本院合議庭裁定以簡式審判程序審理，判決如下：
    主  文
甲○○行使偽造私文書，足以生損害於公眾及他人，處有期徒刑
肆月，如易科罰金，以銀元佰元即新台幣玖佰元折算壹日。減
為有期徒刑貳月，如易科罰金，以銀元佰元即新台幣玖佰元折
算壹日。緩刑貳年。
偽造如附表所示之「祺家公司」、「闕狀發」印文及其印章均沒
收。
    事  實
一、甲○○原係臺北市○○區○○路五十七號祺家有限公司（下
    稱祺家公司）之總經理，其妻劉麗妮（另由臺灣板橋地方法
    院檢察署檢察官為不起訴處分）為祺家公司股東，甲○○於
    民國九十四年八月底離職時表示，將另成立威名國際開發股
    份有限公司（下稱威名公司），由劉麗妮擔任代表人，甲○
    ○並於九十四年九月間向祺家公司要求將其任職期間銷售予
    中國力霸股份有限公司（下稱中國力霸公司）百貨企業部之
    衣蝶百貨桃園店結餘貨款新臺幣（下同）五十五萬九千八百
    八十五元，由其請領作為報酬遭拒而未果；詎甲○○竟基於
    意圖為自己不法所有及偽造文書之犯意，未經祺家公司同意
    ，於九十四年九月間某日，委由不知情之助理吳勤美至臺北
    市某刻印店盜刻「祺家公司」及祺家公司負責人「闕狀發」
    之印章後，在臺北市○○路○段一０六巷八弄十四號威名公
    司內，偽以祺家公司名義與其所欲經營之新公司即威名公司
    書立協議書，表示祺家公司所有帳務及業務，移交予威名公
    司，並持上開偽刻之祺家公司及其負責人闕狀發印章，蓋在
    該協議書上，隨即接續於九十五年一月十五日，持上開偽造
    之協議書向中國力霸公司所屬之衣蝶百貨桃園店行使，復在
    附表編號二至四所示中華商業銀行本票存根上蓋用「祺家公
    司」及負責人「闕狀發」印章，以領取結餘貨款，致使中國
    力霸公司職員陷於錯誤，交付附表編號二至四所示之本票三
    紙，金額合計五十五萬九千八百八十五元，以抵付貨款，致
    生損害於祺家公司、其負責人闕狀發及中國力霸公司。嗣於
    九十五年一月十六日，祺家公司職員至中國力霸公司請款，
    經中國力霸公司職員提出上開協議書及本票存根，表示業已
    付款予祺家公司，始悉上情。
二、案經被害人祺家公司訴由臺灣士林地方法院檢察署檢察官呈
    請臺灣高等法院檢察署檢察長令轉臺灣板橋地方法院檢察署
    檢察官偵查起訴，因被告於本院準備程序中為有罪之陳述，
    經合議庭裁定以簡式審判程序審理。
    理  由
一、上揭犯罪事實，業據被告甲○○於本院準備程序及審理中坦
    承不諱，核與告訴人祺家公司負責人闕狀發指訴情節相符，
    並經證人即原祺家公司之百貨部副理杜業昌、會計林雪萍、
    中國力霸公司出納王小華證述屬實，此外，復有協議書、中
    華商業銀行本票存根影本在卷可資佐證，事證明確，被告犯
    行堪以認定。
二、被告行為後，刑法及其施行法業於九十五年七月一日修正施
    行，關於新舊法律變更之比較適用，原則上應就罪刑有關之
    共犯、未遂犯、想像競合犯、牽連犯、連續犯、結合犯，以
    及累犯加重、自首減輕暨其他法定加減原因（如身分加減）
    與加減例等一切情形，綜其全部罪刑之結果而為比較（最高
    法院九十五年第八次會議關於中華民國刑法九十四年修正施
    行後之法律比較適用決議第一點第(四)小點參照），而此次修
    法與本案罪刑相關者，有刑法第第五十五條、第三十三條第
    五款、第四十一條等規定，本院認就牽連犯部分，修正後
    刑法第五十五條已修正為：「一行為而觸犯數罪名者，從一
    重處斷。但不得科以較輕罪名所定最輕本刑以下之刑」，亦
    即原牽連犯部分之規定業已刪除，本案被告所犯之詐欺罪及
    行使偽造文書罪，因彼此間具有方法目的之牽連關係，如依
    修正前之刑法第五十五條後段，應僅從一重論以行使偽造文
    書，然若依修正後之規定，因已無牽連犯之規定，且前揭犯
    行之時間、地點及犯罪構成要件均不相同，自應分論併罰之
    ，再定其應執行之刑，兩者相較之下，應以修正前之規定較
    有利於被告；就易科罰金之折算標準部分，如依修正前刑
    法第四十一條第一項及修正前罰金罰鍰提高標準條例第二條
    之規定，應以銀元三百元即新臺幣九百元折算一日，惟若依
    修正後刑法第四十一條第一項前段（原罰金罰鍰提高標準條
    例第二條已同時刪除）之規定，應以新臺幣一千元、二千元
    或三千元折算一日，二者相較之下，應以修正前之規定較有
    利於被告；就刑法第三十三條第五款部分言之，被告所犯
    刑法第三百三十九條第一項本身雖未修正，但修正後刑法第
    三十三條第五款亦已將罰金刑調整為新臺幣一千元以上，以
    百元計算，上開條項罰金刑度最低刑已變更為「新臺幣一千
    元以上」，經比較前後規定之刑度，應以修正前之規定對被
    告較為有利；經綜合比較前述各項法律變更之結果後，因
    修正後之規定並未對被告更為有利，依據刑法第二條第一項
    前段，應適用修正前刑法之規定，合先敘明。
三、查無制作權之人，冒用他人名義而制作不實之文書為偽造文
    書，被告以偽刻之印章，蓋用於祺家公司在衣蝶百貨所經營
    之業務、帳務移交予威名公司之「協議書」，屬刑法第二百
    十條之私文書。被告明知原不得向中國力霸公司領取結餘貨
    款，竟意圖為自己不法所有，偽造並行使上開「協議書」之
    詐騙方式領取貨款，致中國力霸公司誤認其有權領取而交付
    附表編號二至四所示之本票，足以生損害於中國力霸公司、
    祺家公司及闕狀發。是核被告所為，係犯刑法第二百十六條
    、第二百十條之行使偽造私文書罪，及刑法第三百三十九條
    第一項之詐欺取財罪既遂罪。其偽造印章、印文之行為係偽
    造文書之部分行為，不另論擬；又偽造私文書後復持以行使
    ，其偽造之低度行為應為行使之高度行為所吸收，均不另論
    罪。又其等利用不知情之職員吳琪美及刻印店，偽刻祺家公
    司及其負責人闕狀發之印章，係屬間接正犯。又被告所為行
    使偽造私文書罪及詐欺取財罪，有方法目的之牽連關係，依
    修正前刑法第五十五條從一重之行使偽造私文書罪處斷。按
    新法第五十七條之規定，為法院就刑之裁量審認標準見解之
    明文化，非屬法律之變更，此有前揭最高法院九十五年五月
    二十三日第八次刑事庭會議決議第六點第(一)小點可資參照，
    自無新舊法比較之問題，應直接適用修正後之規定。爰審酌
    被告犯罪之動機、目的、手段、犯罪所生之損害，交還告訴
    人附件編號二至四所示三張本票，及犯罪後坦承犯行，態度
    良好等一切情狀，量處如主文所示之刑，並諭知易科罰金之
    折算標準，以資懲儆。又被告行為後，中華民國九十六年罪
    犯減刑條例業於九十六年七月十六日公布施行，被告之犯罪
    時間在九十六年四月二十四日以前，合於減刑條件，依法應
    予以減刑，並諭知易科罰金之折算標準。
四、末按刑法第七十四條關於緩刑之規定，於九十五年七月一日
    亦經修正施行，惟緩刑規定並非關於行為可罰性之法律規範
    ，而係屬刑之宣告規範，無現行刑法第二條第一項之適用，
    其適用關係乃以案件在裁判時為準，並非以行為時為準，本
    案犯罪時間固在前揭刑法修正施行前，惟裁判時已於刑法修
    正施行後，就緩刑之宣告自應適用現行刑法第七十四條之規
    定（參照最高法院九十五年第八次刑事庭會議決議），且緩
    刑之宣告既無現行刑法第二條第一項之適用，而未涉及法律
    變更之比較，故本案雖相關法律均適用修正前之規定諭知，
    緩刑之宣告則適用現行法之規定，亦無悖最高法院二十七年
    上字第二六一五號判例、同院八十七年度臺非字第四００號
    判決所揭示之「擇用整體性原則」，併此指明。查被告未曾
    受有期徒刑以上刑之宣告，有臺灣高等法院被告全國前案紀
    錄表附卷可按，其因一時失慮，偶罹刑典，但事後已坦承犯
    行，深具悔意，交還告訴人附件編號二至四所示本票，讓告
    訴人如數領取本票所示金額之貨款，信其經此刑之宣告後，
    應知警惕而無再犯之虞，本院因認對被告所宣告之刑以暫不
    執行為適當，爰依法宣告緩刑如主文所示，用啟自新。
五、附件編號一所示協議書，已因行使而非屬被告所有，爰不諭
    知沒收。惟附表所示之印文及其印章，均屬偽造之印文、印
    章，依刑法第二百十九條規定諭知沒收。
據上論斷，應依刑事訴訟法第二百七十三條之一第一項、第二百
九十九條第一項前段，刑法第二條第一項、第二百十六條、第二
百十條、第三百三十九條第一項、修正前刑法第四十一條第一項
前段、修正前刑法第五十五條、刑法第七十四條第一項第一款、
第二百十九條，中華民國九十六年罪犯減刑條例第二條第一項第
三款、第七條、罰金罰鍰提高標準條例第一條前段、修正前罰金
罰鍰提高標準條例第二條，判決如主文。
本案經檢察官林俊峰到庭執行職務。
中    華    民    國    97    年    1     月    25    日
                  刑事第八庭  法  官  潘  翠  雪
上列正本證明與原本無異。
如不服本判決，應於送達後十日內敘明上訴理由，向本院提出上
訴狀
                              書記官  江  文  彬
中    華    民    國    97    年    1     月    25    日
附錄本案論罪科刑法條全文：
中華民國刑法第210條
（偽造變造私文書罪）
偽造、變造私文書，足以生損害於公眾或他人者，處5年以下有
期徒刑。
中華民國刑法第216條
（行使偽造變造或登載不實之文書罪）
行使第210條至第215條之文書者，依偽造、變造文書或登載不實
事項或使登載不實事項之規定處斷。
中華民國刑法第339條
（普通詐欺罪）
意圖為自己或第三人不法之所有，以詐術使人將本人或第三人之
物交付者，處5年以下有期徒刑、拘役或科或併科1千元以下罰金
。
以前項方法得財產上不法之利益或使第三人得之者，亦同。
前二項之未遂犯罰之。
附表：
┌──┬──────────┬──────────┬──────┬─────┐
│編號│偽造之文書或印文名稱│偽造之署押（印文）  │偽造日期    │註        │
├──┼──────────┼──────────┼──────┼─────┤
│ 1  │協議書              │「祺家公司」及負責人│94年9 月間  │偽造文書  │
│    │                    │「闕狀發」印文各1 枚│某日        │          │
├──┼──────────┼──────────┼──────┼─────┤
│ 2  │中華商銀本票存根    │「祺家公司」及負責人│95年1月15日 │偽蓋印章  │
│    │（票號BA0000000）   │「闕狀發」印文各1 枚│            │          │
├──┼──────────┼──────────┼──────┼─────┤
│ 3  │中華商銀本票存根    │「祺家公司」及負責人│95年1月15日 │偽蓋印章  │
│    │（票號BA0000000）   │「闕狀發」印文各1 枚│            │          │
├──┼──────────┼──────────┼──────┼─────┤
│ 4  │中華商銀本票存根    │「祺家公司」及負責人│95年1月15日 │偽蓋印章  │
│    │（票號BA0000000）   │「闕狀發」印文各1 枚│            │          │
├──┴──────────┴──────────┴──────┴─────┤
│印文合計8枚（「祺家公司」印文4枚、「闕狀發」印文4 枚）                    │
└─────────────────────────────────────┘


司法院資訊處製作；財團法人民間司法改革基金會備份。
